【裁判字號】    97,易,1595
【裁判日期】    971125
【裁判案由】    詐欺等
【裁判全文】
臺灣臺南地方法院刑事判決              97年度易字第1595號
公  訴  人  臺灣臺南地方法院檢察署檢察官
被      告  丙○○
上列被告因詐欺案件，經檢察官提起公訴（九十七年度偵緝字第
九０九號），本院判決如下：
    主  文
丙○○收受贓物，累犯，處有期徒刑肆月；又犯詐欺取財未遂罪
，累犯，處有期徒刑柒月；應執行有期徒刑拾月。
    事  實
一、丙○○（綽號小米）前有多項竊盜、搶奪罪等前科紀錄，最
    近一次係於民國九十五年間因犯贓物罪，經本院於九十六年
    二月二十六日以九十五年易字第一五七四號判決應執行有期
    徒刑六月，如易科罰金，以新臺幣一千元折算一日確定，經
    減刑為應執行有期徒刑三月，如易科罰金，以新臺幣一千元
    折算一日確定，於九十六年七月十日易科罰金執行完畢。竟
    不知悛悔，於九十七年四月十五日後之某日，於不詳時間、
    地點，明知不詳姓名成年人所提出之己○○所申辦南縣區漁
    會存摺簿（帳號：0000000000000000）一
    本、己○○之印章一顆均係來路不明之贓物（己○○申辦之
    存摺簿及印章均放置位於臺南縣北門鄉渡子頭五七號住處，
    於九十七年四月十五日住處遭竊而失竊之物），竟仍意圖為
    自己不法之所有，而予以收受；並見該帳戶內款項達新臺幣
    十四萬餘元，竟意圖為自己不法之所有，於九十七年四月十
    六日上午九時許，為免因非本人而領取該帳戶內款項被發覺
    ，乃先至位於臺南縣善化鎮溪尾里溪尾六二之一號友人王嵐
    楓住處，先向友人王嵐楓稱欲帶王嵐楓之祖母丁○○外出收
    取資源回收物，並向王嵐楓商借車號七四二九—ＱＪ號自小
    客車，並向不識字之丁○○（所涉犯詐欺罪部分已經臺灣臺
    南地方法院檢察署檢察官於九十七年六月二十六日以九十七
    年度營偵字第六九八號為不起訴處分確定）佯稱欲開車載丁○○收取廢電纜線，欲利用不識字且不知情之丁○○代領該
    帳戶內之款項，即駕車駛至位於臺南縣北門鄉鯤江村八二三
    號之南縣區漁會北門分部（蚵寮漁會）門前時，遂要求丁○○代為提領該帳戶內款項十三萬元，並將己○○上開帳號存
    摺簿及印章等物交予丁○○，丁○○表示其不識字，丙○○
    則稱將存摺簿及印章交予漁會內辦事人員即可提領，並將車
    輛停在漁會門口等待，丁○○不疑有他即入漁會櫃檯處向行
    員表示欲提領該帳戶內款項十三萬元，嗣經漁會職員乙○○
    察覺有異，適巧己○○之女兒甲○○○亦在該漁會內辦事，
    經詢問後察覺有異即攔下欲上丙○○所駕車輛之丁○○，致
    未得逞，而丙○○亦乘機駕車逃逸，嗣經該漁會職員報警，
    警方到場循線查悉上情。
二、案經臺南縣警察局學甲分局報請臺灣臺南地方法院檢察署檢
    察官偵查起訴。
    理  由
壹、程序方面：
  一、按被告以外之人（包括證人、鑑定人、告訴人、被害人及
      共同被告等）於審判外陳述，雖不符刑事訴訟法第一百五
      十九條之一至之四等四條之規定，經當事人於審判程序同
      意作為證據，法院審酌該言詞陳述或書面陳述作成時之情
      況，認為適當者，亦得為證據；當事人、代理人或辯護人
      於法院調查證據時，知有刑事訴訟法第一百五十九條第一
      項不得為證據情形，而未於言詞辯論終結前聲明異議者，
      視為有前項同意，同法第一百五十九條之五定有明文。立
      法意旨在於傳聞證據未經當事人之反對詰問予以核實，原
      則上先予排除。惟若當事人已放棄反對詰問權，於審判程
      序中表明同意該等傳聞證據可作為證據；或於言詞辯論終
      結前未聲明異議，基於尊重當事人對傳聞證據之處分權，
      及證據資料愈豐富，愈有助於真實發見之理念，且強化言
      詞辯論主義，使訴訟程序得以順暢進行，上開傳聞證據亦
      均具有證據能力。
  二、被告對於檢察官所提之證據資料及以下法院作為判斷依據
      之各項證據資料，均同意或不爭執其證據能力，法院審酌
      該等言詞供述及書面作成時之情況認為適當，均無不宜作
      為證據之情事，依刑事訴訟法第一百五十九條之五規定，
      均得作為證據。
貳、實體方面：
  一、訊據被告丙○○固坦承確於九十七年四月十六日持己○○
      申辦上開存簿及印章，並駕駛車號七四二九—ＱＪ號自小
      客車載證人丁○○至上開漁會，囑託證人丁○○至漁會內
      提領該存簿內款項乙節不諱，惟矢口否認有何收受贓物及
      詐欺取財未遂罪之犯行，辯稱：被害人己○○之存摺、印
      章為友人戊○○於當天早上在其住處交予伊，因友人戊○○欠伊約三萬元，因友人戊○○趕著要上班，因此拿這本
      存簿與印章說是其前妻老公的存簿，要伊自行去提領，伊
      才會收受己○○之存簿、印章等物，並載證人丁○○至漁
      會前，是證人丁○○說要幫伊領款，伊告知證人丁○○說
      要提領三萬元，證人丁○○識字，且是證人丁○○主動要
      幫伊提款，伊並不知該帳戶、印章是來源不明之物，去領
      款是因友人戊○○欠伊三萬元叫伊自行提領云云。
  二、經查：
  （一）按採證認事係屬事實審法院之職權，而法院憑以認定犯
        罪事實之證據，並不以直接證據為限，即綜合各種直接
        、間接證據，本於推理作用，為其認定犯罪事實之基礎
        ，如不違背經驗法則與論理法則，亦非法所不許（最高
        法院九十四年度台上字第四七七０號判決意旨參照）。
  （二）戶名為己○○之南縣區漁會存款存摺（北門分部、漁分
        會代號：000－0000、科目：２１、帳號：00
        000－0－0）一本及印章一個等物均為證人即被害
        人己○○所有，並於九十七年四月十六日放置在位於臺
        南縣北門鄉錦湖村五七號住處內遭竊乙節，業據證人己○○證述甚詳，復有該存摺影本、扣押書、贓物認領保
        管單、臺南縣警察局學甲分局竊案現場測繪圖各一紙及
        刑案現場照片四幀均附卷可憑。
  （三）查被告於九十六年四月十六日上午八時至九時許間，向
        證人即友人王嵐楓借用車號七四二九—ＱＪ號自小客車
        後，並以欲收取資源回收物而載證人即王嵐楓祖母丁○○一同外出，即行駛至位於臺南縣北門鄉鯤江村八二三
        號之南縣區漁會北門分部後，即將證人己○○之印章與
        該漁會所申辦之存摺簿交予證人丁○○，要求證人丁○○提領該帳戶內款項十三萬元，經證人丁○○表示不識
        字不會寫字，被告即向證人丁○○表示沒有關係，將存
        摺簿、印章交予櫃檯人員，由櫃檯人員代為填寫即可，
        證人丁○○遂依被告之指示進入前開漁會櫃檯告知漁會
        職員，要求代為填寫提款單等情，業據證人丁○○、證
        人即被告友人王嵐楓、證人即被害人己○○女兒當時亦
        在場之甲○○○、證人即南縣區漁會信用部辦事員乙○○等人分別於警、偵訊及本院審理時證述甚詳，即證人
        丁○○證稱：伊不識字，連自己名字都不會寫，於九十
        七年四月十六日上午九時許，綽號「小米」之被告至伊
        住處向孫子王嵐楓借車使用，並表示要載伊去載廢棄電
        纜線，路上被告都沒有說領錢之事，是被告將車開到漁
        會門口時，就拿己○○存摺、印章給伊要伊幫忙領錢，
        被告表示要領十三萬元，伊並未問該存摺、印章是何人
        的，僅表示伊不識字，如果不見怎麼辦等語，被告就說
        去領錢就對了，將存摺拿給辦事員看就知道了等語，伊
        替被告領錢被告沒有要給伊任何好處，伊與伊家人均未
        欠被告錢，被告偶而至伊家玩等語；證人王嵐楓陳稱：
        證人丁○○是伊祖母，並不識字，被告於九十七年四月
        十六日上午八時許打電話給伊詢問伊祖母是否在家，伊
        回答不知道並問被告有何事，被告即稱要載一些廢紙等
        資源回收物要給伊祖母賣錢，並稱老人家親自去向他人
        要廢紙、紙盒可以要到比較多，被告並說要載祖母丁○○至北門鄉蚵寮南鯤鯓的地方載廢棄紙，所以伊才同意
        並安心讓祖母丁○○跟被告同行，伊駕駛七四二九—Ｑ
        Ｊ號自小客車載被告返家後，告知祖母丁○○跟被告同
        車同行，被告並表示其使用的車子為跑車型車輛空間較
        小，而向伊借用上開七四二九-QJ自小客車，伊亦同意
        ，將車鑰匙交予被告等語；證人甲○○○證述：伊於九
        十七年六月十四日上午九時許至十時許間，至臺南縣佳
        里鎮南縣區漁會北門辦事處，要為公公辦理更換定存單
        事宜，在櫃檯前等待時，剛好聽到漁會內辦事員在撥打
        電話找伊娘家人，伊即主動詢問何事，該辦事員指著證
        人丁○○問伊是否認識，並稱證人丁○○持伊父親己○○之印章、存摺簿要領十三萬元，伊擔心是同名同姓的
        人就先請漁會人員報警，伊即問證人丁○○為何拿該存
        摺領錢，證人丁○○表示其代孫子的朋友來領款，伊一
        再質問，證人丁○○即走出漁會，伊並拿起己○○的存
        簿與印章，伊跟證人丁○○到漁會門外，有看到一臺銀
        色車輛在等證人丁○○，並將車門打開，但證人丁○○
        一直跟伊要回存款簿與印章，伊不給說要等警察，那臺
        車輛就開走了，伊並未記下車號，是漁會主任有看到車
        號並告訴伊等語；證人乙○○則證稱：伊在南縣區漁會
        北門分部擔任助理幹事，在漁會辦理開戶存款，如果是
        到開戶原單位臨櫃領款，不需填寫密碼，如是跨行提領
        就要填密碼，但客戶如果要求設定密碼也可以，該區有
        許多老人家都不會寫字常要求漁會內職員代為填寫提款
        單，當天早上在漁會工作時，是由旁邊同事接待證人丁○○，填寫提款單，該同事填寫好提款單、蓋好印章後
        ，提款單填寫要提領十三萬元，將資料交給伊，伊進行
        輸入電腦工作，剛好伊認識證人己○○本人，伊看到證
        人丁○○並不是己○○本人，即詢問證人丁○○是否認
        識己○○，與己○○有何關係，及與存簿之人有何關係
        等問題，證人丁○○表示該存摺本人是伊孫子的朋友，
        但己○○是年約六十幾歲的人，年紀不符，證人丁○○
        並回答居住在善化地區，住處亦兜不起來，伊認為很奇
        怪，就打電話至己○○住處，但無法聯繫上，剛好己○○女兒聽見伊在找己○○，即詢問有何事，證人甲○○○亦表示不認識丁○○，可能有盜領情事，所以才報警
        處理等語（分別見警卷第二頁至第七頁、第十一頁至第
        二十頁詢問筆錄、偵查卷第七頁至第九頁、第十四頁、
        第二十八頁至第二十九頁訊問筆錄、本院刑事卷第七十
        一頁至第八十一頁審判筆錄）；而證人丁○○確實不識
        字，並不會簽寫自己姓名，於警、偵訊經訊問後，均無
        法簽寫自己姓名，而以蓋指印表示為其本人等情，亦有
        上開筆錄受訊問人欄蓋有證人丁○○指印附卷足憑，而
        被告已親自駕車至該漁會門口，並無其他緊急事故，為
        何未自行提領，卻委託他人代為提領，所委託的對象竟
        為一名年紀高達七十四歲又不識字之老婦進行提領，提
        領過程中如產生金額過低或超額提領，或有其他誤會情
        事，被告將如何應對、處理，又如何向因信賴被告而將
        存有高達十四萬餘元之存款簿交予被告之友人戊○○交
        代，被告無異自生無端麻煩與弊端，然被告卻稱因證人
        丁○○與其家人均有欠伊錢，所以證人丁○○說要幫伊
        提領款項云云（見偵查卷第三十一頁訊問筆錄），經質
        疑欠款與提領款項之間有何關係，及證人丁○○代被告
        提領款項是否可以抵銷所欠債務時，被告先稱證人丁○○替伊提領款項可以抵銷五千元債務，復即改稱：等丁○○錢領出來伊就拿五千元借丁○○等語（見本院刑事
        卷第十三頁訊問筆錄），而證人丁○○不識字，亦無法
        簽寫個人姓名，證人丁○○個人或其家人與被告間並無
        任何債務關係，業據證人丁○○、王嵐楓證述甚詳（同
        上開期日筆錄），且被告並未提出任何有關證人丁○○
        全家人積欠被告三萬元債務等相關資料佐證，被告此部
        分所辯，不僅與個人自行或委託信賴親人提領款項之常
        情不符，且所稱證人丁○○全家人欠被告債務三萬元，
        待證人丁○○提領出款項後可以再借予五千元等語亦先
        後不一，且為證人丁○○所否認，是被告此部分所辯實
        不足採信。至於證人丁○○於警、偵訊及本院審理時證
        述有關提領款項金額先稱十三萬，之後改稱二十萬元，
        又稱已不復記憶等語，及被告當時是否駕車在漁會門外
        等候乙節，均有前後不一之情形，然按告訴人、證人之
        陳述有部分前後不符，或相互間有所歧異時，究竟何者
        為可採，法院仍得本其自由心證予以斟酌，非謂一有不
        符或矛盾，即應認其全部均為不可採信（有最高法院著
        有七十四年臺上字第一五九九號判例可資參照）。本件
        證人丁○○於九十七年四月十六日事發當日即至臺南縣
        警察局學甲分局掣製筆錄，並明確二次陳稱被告委託其
        至南縣區漁會北門分部提領己○○帳戶內之款項十三萬
        元等語，同日經移送至臺灣臺南地方法院檢察署檢察官
        進行訊問時仍陳稱被告所委託提領款項金額為十三萬元
        等語甚明，核與證人乙○○證稱證人丁○○當時所欲提
        領款項為十三萬元，並請行員代為填寫提款單等語相符
        ，且證人丁○○為民國二十三年十月十九日出生，現為
        年約七十四歲之老婦，九十七年四月十六日事發當日距
        離本院審理之九十七年十月十四日已間隔約六個月，因
        此，被告究竟委託證人丁○○代為提領多少款項，當以
        事發當日之記憶為最清楚、明確，事後本院審理庭雖有
        遺忘，此乃人之記憶隨時間之經過而有遺忘之常情相符
        ，是證人丁○○於警、偵訊中所陳稱上開部分，與本院
        審理所證述不符部分，顯係因時間經過而記憶模糊所致
        ，且證人丁○○證述內容亦無合理懷疑存在，尚難遽以
        其所述枝節出入，而遽認證人丁○○所言均不足採，併
        此說明。
  （四）又被告辯稱該存簿、印章為友人戊○○所交付，由被告
        自行提領該存簿內之款項三萬元，以清償欠款云云；然
        查證人丁○○經上開漁會內助理幹事乙○○發覺有異而
        質疑，適巧證人己○○之女兒甲○○○亦在該漁會內辦
        理更換定存單事宜而聽見漁會內辦事員與家人電話聯繫
        ，而前往詢問，經詢問證人丁○○，證人丁○○欲離開
        該漁會而欲上被告所駕駛之自小客車時，被告見狀竟不
        等待證人丁○○上車，或下車瞭解情狀，即加速逃逸，
        事發後亦未出面說明釐清誤會，而遭通緝為警緝獲乙節
        ，亦有證人丁○○、甲○○○、王嵐楓等人證述甚詳，
        即證人丁○○證述：當天過後就沒有再見過被告，一直
        到今日到法院開庭才看到被告等語；證人甲○○○證稱
        ：伊一再質疑證人丁○○為何持有其父親之印章、存款
        簿時，證人丁○○即走出漁會，伊即跟著證人丁○○走
        出外面，並欲取回伊父親的印章與存摺簿，伊見到漁會
        外有一輛銀色自小客車將門打開，當時漁會主任有跟著
        伊到外面，並向證人丁○○取回父親的印章、存摺簿，
        證人丁○○就跟伊要，還問伊為何搶東西，伊即表示要
        等警方到場，該銀色車輛未等待證人丁○○上車即駛離
        ，該車車號為七四二九—ＱＪ是漁會主任幫伊記下來的
        ，伊與證人丁○○間並無任何拉扯動作，亦未爭執、吵
        架，後來在該處等待警察時，被告就未再來接證人丁○○等語；另證人王嵐楓亦陳稱：當天伊並不知被告帶祖
        母丁○○去提款，事後才知，且當天十點多派出所打電
        話來，伊再打電話給被告，被告就將車輛開來還給伊，
        被告僅表示受朋友之託才去領錢，伊有問被告為何叫伊
        祖母丁○○領款，被告則吞吞吐吐，之後與被告電話聯
        繫，被告均未接電話，去被告住處也找不到人等語（見
        警卷第十二頁至第十三頁調查筆錄、偵查卷第十四頁至
        第十五頁、第二十九頁訊問筆錄，及本院刑事卷第七十
        七頁至第七十八頁審判筆錄）。經訊問被告當時情狀，
        被告亦坦承：當時見證人丁○○時有開車門，但因見證
        人丁○○在那邊跟人家吵架，伊不知道發生什麼事情會
        害怕，就趕快開車去證人丁○○的家要通知其家人來等
        語（見本院刑事卷第十四頁訊問筆錄），雖證人丁○○
        陳稱當時至漁會門外並未見到被告等語，或因當時情緒
        緊張而未見被告所駕車輛停放在何處，或因擔心如陳述
        車輛係被告向其孫子所借用，將造成其孫子亦遭質疑等
        ，因而為上開陳述，但被告已自行坦承確有見證人丁○○自漁會內走出，並有其他人員跟隨在旁，但其未下車
        而將車駛離等情，且證人甲○○○及陪同之漁會主任均
        有見被告駕車在漁會外等待，並記下車號而告知警方乙
        節，故此部分以證人甲○○○證述為可信。是當時證人
        丁○○僅是欲向證人甲○○○拿回被告所交付之存摺、
        印章，並無任何吵架、拉扯事情發生，已為證人甲○○○證述甚詳，且被告委託證人丁○○進行提款，印章與
        存摺簿均交予證人丁○○，縱然見證人丁○○與他人發
        生爭執，究竟有何可畏懼之事，為何不先下車瞭解狀況
        ，進行排解，或解釋誤會即可，竟然將高齡七十四歲之
        老婦獨留現場逕自駕車離開，且被告亦未立即至證人丁○○住處或以電話聯繫友人王嵐楓告知將證人丁○○獨
        自留在漁會門口處，而是經由警方通知證人丁○○女兒
        洪秀幸至派出所陪同證人丁○○製作筆錄，及經警方告
        知證人王嵐楓才聯繫被告後，被告始將車輛返還，事後
        再聯繫被告均不接電話等情甚明，即被告對證人王嵐楓
        所述領款事宜內容亦與被告前開陳述不符，且證人丁○○亦經警方以涉犯竊盜罪及詐欺取財未遂罪移送至臺灣
        臺南地方法院檢察署偵辦，被告亦不出面為證人丁○○
        釐清誤會，是被告此部分行為益彰顯被告係利用向證人
        王嵐楓借用車輛，及證人丁○○之不識字進行提款，掩
        飾個人身分之方式進行詐領款項，但因詐領不成而躲避
        逃匿之情甚明。
  （五）又被告辯稱該帳戶為友人戊○○所交付，係因為償還向
        被告借款三萬元而另向前妻所借得，並因友人戊○○為
        趕上班，而交予被告自行提領該帳戶內款項云云，然有
        關被告與友人戊○○間之欠款金額究竟多少，被告於檢
        察官偵查中先稱：上開存摺及印章是因友人戊○○欠伊
        三萬多元，戊○○說要還伊錢，叫伊拿那本簿子去領，
        戊○○有說該本存簿是向前妻拿的，是戊○○跟其前妻
        借款要來還伊，並叫伊自己去領等語（見九十七年度偵
        緝字第九０九號偵查卷第三十頁訊問筆錄），於檢察官
        聲請被告羈押經本院訊問時則稱：存摺與印章是伊朋友
        戊○○叫伊去領款，戊○○原本欠伊三萬元，有先還一
        萬八千元，還欠伊一萬二千元叫伊去領錢，伊沒有領過
        錢，不太識字等語（見本院九十七年度聲羈字第三四五
        號刑事卷宗第五頁訊問筆錄）；於本院調查、審理中則
        陳稱：戊○○欠伊錢三萬多元，就拿存款簿、印章給伊
        ，說是其前妻老公的，伊不知戊○○前妻老公的姓名等
        語、當天早上七點多，伊去戊○○位於臺南縣美豐里住
        處找戊○○，戊○○交給伊的等語；伊與戊○○是朋友
        ，去年在麻豆口工廠一同做事而認識，在去年九十六年
        過舊曆年後戊○○向伊借款三至四次，是陸續借一萬多
        元、幾千元，共計借三萬元，雙方並未約定利息，伊才
        叫丁○○提領三萬元等語（見本院刑事卷第十三頁訊問
        筆錄、第四十六頁準備程序筆錄、九十七年十一月十一
        日審判筆錄），即被告先稱友人戊○○欠款三萬多元，
        復改稱欠款三萬元已償還一萬八千元，尚欠一萬二千元
        ，再改陳欠款金額為三萬元等語，是有關被告與友人戊○○之借款金額究竟多少，及是否有清償部分款項，被
        告陳述先後不符，已有疑義；復觀被告究竟如何取得該
        存摺、印章資料，於本院審理時先陳稱：九十七年四月
        十六日早上七時許去找戊○○是要催討債務，事前並沒
        有告知戊○○要過去，戊○○表示沒有現金給伊，戊○○說要去向前妻借錢來還伊，戊○○就騎摩托車外出，
        戊○○有說他前妻住在臺南市等語，經本院質疑臺南縣
        學甲鎮市途遙遠，戊○○如何得以在短時間
        取得該存簿、印章交予被告，被告則立即改口稱：事前
        已與戊○○約好要還款，四月十六日戊○○要伊去其住
        處拿存款簿與印章等語（同上開期日審判筆錄），即以
        被告前開所述，先稱向友人戊○○索討債務雙方並未約
        定，當天被告臨時前往，而友人戊○○因無現金償還所
        以一早七點多騎乘機車從臺南縣學甲美豐里住處騎乘機
        車至臺南市區向前妻借得存摺、存款簿後，再返回臺南
        縣學甲鎮美豐里住處交予被告收執，在經本院質疑距離
        及時間問題後，被告則改稱雙方已有約定，九十七年四
        月十六日當日至戊○○住處就是去拿該存款簿、印章等
        語，既然事前已約好，則戊○○當有相當充裕時間事前
        自行提領欲清償予被告之款項，何須將整本存簿、印章
        交予被告，被告此部分所陳，亦有先後不一及不符常情
        之處；再查，本院查詢被告所稱之居住位於臺南縣學甲
        鎮美豐里之友人戊○○戶籍資料所呈，戊○○於九十年
        二月十一日與越南人民阮氏玉萩結婚，並育有一子，在
        此之前並無結婚及離婚登記之紀錄乙節，有戊○○之全
        戶戶籍資料查詢結果單一紙在卷可憑，即被告所稱友人
        戊○○並無任何離婚紀錄，即無前妻可言，被告自承與
        友人戊○○一同在工廠任職，且有一定信賴與友好關係
        才會不計較利息、還款時間，多次借款予戊○○使用，
        任憑戊○○拖欠款項，但竟對於戊○○是否曾有婚姻紀
        錄卻毫無所悉，則亦與常情有違；並觀證人己○○上開
        存摺內金額達十四萬五千一百六十八元，有該存摺內頁
        影本附卷可查，不論是戊○○或其前妻等人均毫無畏懼
        ，竟不擔心畏懼遭他人全數提領而生糾紛之慮，仍將該
        存摺、印章全數交予被告，更生疑竇；參以，被告於當
        日證人丁○○於漁會內提領款項不成，並有漁會職員、
        證人甲○○○等人跟隨證人丁○○身旁，並無任何拉扯
        行為等情，已為證人丁○○、甲○○○到庭證述明確，
        但被告駕車在漁會門口等待見狀，竟未下車詢問提領款
        項情節，亦未等待證人丁○○上車，竟逕自加速逃逸之
        行為，益徵被告觀察證人丁○○未領得款項，且有人員
        質疑下，發覺詐領款項犯行遭識破而駕車逃逸甚明。
  （六）此外，並有臺南縣佳里鎮南縣區漁會北門辦事處翻拍九
        十七年四月十六日證人丁○○至櫃檯處持證人己○○之
        存摺簿及印章欲提領該帳戶內十三萬元之翻拍相片共四
        幀均在卷可憑。
  （七）綜上所述，被告上開所辯，均係事後卸責之詞，自無可
        採。本件事證明確，被告犯行洵堪認定。
  三、核被告丙○○前開所為分別係犯刑法第三百四十九條第
      一項收受贓物罪，及同法第三百三十九條第三項、第一
      項之詐欺取財未遂罪。被告就上開詐欺取財未遂罪部分，
      利用不知情之證人丁○○進行提領證人己○○存簿內之款
      項所為，係間接正犯。又被告所犯上開二罪間，犯意各別
      ，行為互殊，應分論併罰。而被告上開詐欺取財犯行所為
      ，雖已著手於詐欺取財行為之實施，惟未生取得財物之結
      果，其犯罪尚屬未遂，爰依刑法第二十五條第二項之規定
      ，按既遂犯之刑減輕之。被告有上開事實欄所載之前科經
      判刑及執行完畢之紀錄，有臺灣高等法院被告前案紀錄表
      一份附卷可憑，其於五年內故意再犯本件有期徒刑以上之
      犯行，均屬累犯，並各應依刑法第四十七條第一項規定加
      重其刑；就詐欺取財未遂罪部分，先加後減之。爰審酌被
      告有上開前科，素行欠佳，且其為圖不法利益而收受來路
      不明之存摺簿、印章後進而利用不識字之老婦代其提領款
      項之犯罪動機、目的、手段，助長竊盜風氣，行為可議，
      且犯後猶飾詞否認犯行，未見悔意之態度，及尚未提領被
      害人存簿內款項即為發覺所造成之損害等一切情狀，分別
      量處如主文所示之刑，並定應執行刑。
據上論斷，應依刑事訴訟法第二百九十九條第一項前段，刑法第
二十五條第一項、第三百三十九條第三項、第一項、第三百四十
九條第一項、第四十七條第一項、第五十一條第五款，刑法施行
法第一條之一，判決如主文。
本案經檢察官林朝文到庭執行職務。
中    華    民    國    97    年    11    月    25    日
                  刑事第四庭  審判長法  官  林逸梅
                                    法  官  陳淑卿
                                    法  官  程克琳
以上正本證明與原本無異。
如不服本判決，應於收受送達後10日內向本院提出上訴書狀，其
未敘述上訴理由者，應於上訴期間屆滿後20日內向本院補提理由
書狀 (均須按他造當事人之人數附繕本)。
                                    書記官  曾美滋
中    華    民    國    97    年    11    月    25    日
附錄本案論罪科刑法條
刑法第349條第1項：
收受贓物者，處三年以下有期徒刑、拘役或五百元以下罰金。
搬運、寄藏、故買贓物或為牙保者，處五年以下有期徒刑、拘役
或科或併科一千元以下罰金。
因贓物變得之財物，以贓物論。
刑法第339條第3項、第1項：
意圖為自己或第三人不法之所有，以詐術使人將本人或第三人之
物交付者，處5年以下有期徒刑、拘役或科或併科1千元以下罰金
。
以前項方法得財產上不法之利益或使第三人得之者，亦同。
前二項之未遂犯罰之。


司法院資訊處製作；財團法人民間司法改革基金會備份。
